【裁判字號】    90,上訴,255
【裁判日期】    900426
【裁判案由】    偽造文書
【裁判全文】
臺灣高等法院臺南分院刑事判決          九十年度上訴字第二五五號        Ｃ
      上  訴  人  臺灣嘉義地方法院檢察署檢察官
      上  訴  人
      即  被  告  甲  ○  ○
      選任辯護人  王  清  海
右上訴人因被告偽造文書等案件，不服臺灣嘉義地方法院八十九年度訴字第三九號
中華民國八十九年十二月十二日第一審判決（起訴案號：臺灣嘉義地方法院檢察署八
十九年度偵字第二六四八號），提起上訴，本院判決如左：
      主      文
原判決撤銷。
甲○○連續行使偽造私文書，足以生損害於公眾及他人，處有期徒刑參月，如易科罰
金，以參佰元折算壹日。緩刑肆年。
扣案之金聖昌皇帝雞燉料（貨物條碼0000000000000號）參拾包上之商
品條碼（即「６６７０」）均沒收。
      事      實
一、甲○○係嘉義市○○路一六四號十一樓之一金聖昌實業有限公司（下稱金聖昌公
    司）負責人，金聖昌公司以生產燉料為業務。緣子愛貿易有限公司（下稱子愛公
    司）以經營食品百貨等買賣為業務，於民國（下同）八十五年十月四日向中華民
    國商品條碼策進會申請登記之商品條碼「６６７０」，於八十八年十月四日申請
    第二期號碼登記證，而金聖昌公司則未聲請該商品條碼，然因子愛公司曾向甲○○購買「皇帝雞燉料」原料，甲○○由此得知子愛公司上開商品條碼後，甲○○
    竟基於概括犯意，自八十八年十一月初某日起，連續委託不知情之盈銓有限公司
    在金聖昌產品包裝袋上，印製冒用子愛公司為便利商品製造及銷售管理自動化向
    中華民國商品條碼策進會申請登記使用之商品條碼「６６７０」，偽造表示由該
    會授予廠商之商品條碼於其所生產之「皇帝雞燉料」商品上，並加以銷售使用，
    足以生損害於子愛公司及中華民國商品條碼策進會對條碼管理之正確，迄八十八
    年十一月二十七日為子愛公司在台北市世貿大樓食品展中購得冒用上開商品條碼
    之金聖昌公司之產品三件。嗣後嘉義市警察局於八十九年四月十一日十一時三十
    分許持臺灣嘉義地方法院檢察署搜索票前往嘉義市○○路一六四號十一樓一室金
    聖昌公司搜索，扣得有子愛公司「６６７０」商品條碼之金聖昌皇帝雞燉料（貨
    物條碼0000000000000號）三十包（另扣得子愛公司金線蓮皇帝雞
    佐料」一包）。
二、案經子愛公司訴由臺灣嘉義地方法院檢察署檢察官偵查起訴。
      理      由
一、訊據上訴人即被告甲○○矢口否認右揭犯行，辯稱：金線蓮皇帝雞佐料背面之商
    品條碼係告訴人於八十七年一月間向被告訂購十萬包，被告交由楊明淡製造包裝
    袋，包裝袋之設計、文字圖案等編排均由告訴人指示決定，條碼也是告訴人提供
    。惟第一批二千包交貨後，告訴人發現銷售情形不佳，才指示改變包裝袋，將金
    線蓮皇帝雞佐料改為皇帝雞燉料，袋面標明古都金聖昌極品及金聖昌實業有限公
    司榮譽出品，背面代理欄空白，留下空白處供告訴人於轉售他公司行號時貼上公
    司行號或貼上該公司名稱及營業場所，其他文字記載及條碼不變，故第二次變更
    後之包裝袋也是告訴人指示印製，並非被告冒用云云。惟查：
（一）編號「６６７０」之商品條碼，係子愛公司於八十五年間向中華民國商品條碼
      策進會登記使用之商品條碼，於八十八年十月四日申請第二期，使用期間自八
      十八年十月四日起，至九十一年十月四日止，有該會八十八年十月四日所發之
      號碼登記證二紙在卷可稽，足見編號「６６７０」之商品條碼為告訴人子愛公
      司所登記之商品條碼，應無疑義。又警方持搜索票扣得之產品有：「一、金聖
      昌皇帝雞燉料（貨物條碼0000000000000號）三十包；二、子愛
      屋金線蓮皇帝雞佐料（貨物條碼0000000000000號）一包」（參
      見扣押物），足見被告生產之產品有二，一為子愛公司「金線蓮皇帝雞佐料」
      ，此為告訴人子愛公司委託金聖昌公司製造，另一為金聖昌公司「皇帝雞燉料
      」，此為本件爭執之標的，告訴人指稱其上商品條碼「６６７０」為被告冒用
      ，被告則辯稱亦為告訴人授權製造使用。
（二）證人即製造包裝之盈銓有限公司經理楊明淡於原審審理中證稱：「（問：『提
      示金聖昌公司皇帝雞燉料』包裝是何人拿給你做的？）甲○○先生拿來的」、
      「是被告拿原稿設計圖給我們製作，條碼也是他們設計上就有的」等語（詳原
      審八十九年七月二十五日訊問筆錄），且於警訊時陳稱：「（問：你提供金線
      蓮皇帝雞包裝袋背面印上子愛公司之袋子是否亦為金聖昌公司甲○○委託你製
      造？）是的，提供之空塑膠包裝袋也是甲○○製造的」等語，足證上開印有子
      愛公司商品條碼「６６７０」之「皇帝雞燉料」」之袋子係被告提供盈銓有限
      公司所製造，茲應審究者闕為印有商品條碼「６６７０」「皇帝雞燉料」」之
      產品係告訴人子愛公司所印製或其授權金聖昌公司印製及子愛公司有否同意金
      聖昌公司以其商品條碼「６６７０」製造「皇帝雞燉料」販售。
（三）查被告於偵查中先供稱：「告訴人訂貨之後並未交貨，告訴人向我訂金線蓮材
      料，然後子愛公司又向印刷廠訂包裝盒，盒上印有條碼，子愛公司後來又向我
      買了十包原料，原料有我們公司名稱，條碼【是子愛公司叫印刷廠印上去的】
      ，那不是我印的，條碼一件才四百多元，我不可能盜用他的條碼」云云（詳八
      十九年度他字第六九三號偵查卷第十七頁背面），即認條碼「是子愛公司叫印
      刷廠印上去的」，然後改供稱：「（問：你的條碼何時取得？）已經八年了」
      、「（問：條碼功用？）電腦判別之用，６６７０是我公司【租用】，是公司
      碼之後才是產品碼」、「那是特旺廣告取得【我與他公司共用】」、「（問：
      為何稱條碼只要四百元？）那是在繳三萬元之後，每增加一支要四百多元」云
      云（詳八十九年度他字第六九三號偵查卷第二十四頁背面），即又改稱商品條
      碼「６６７０」為金聖昌公司所租用。嗣後嘉義市警察局於八十九年四月十一
      日十一時三十分許持臺灣嘉義地方法院檢察署搜索票前往嘉義市○○路一六四
      號十一樓一室金聖昌公司搜索，扣得：「一、金聖昌皇帝雞燉料（貨物條碼0
      000000000000號）三十包；二、子愛屋金線蓮皇帝雞佐料（貨物
      條碼0000000000000號）一包」等物後，被告又改稱：金聖昌皇
      帝雞燉料及子愛屋金線蓮皇帝雞佐料是子愛貿易有限公司【委託其製造】，向
      其購買的產品。該二項產品之料理包均由其製造，另包裝塑膠袋是嘉義縣民雄
      鄉興南村頭橋二二八之二二號盈銓有限公司楊明淡所製造的，是由其委託楊明
      淡製造，該二項產品之貨物條碼是子愛公司所提供。子愛公司於八十七年元月
      間向其訂購金線蓮皇帝雞佐料十萬包，但因樣品看不滿意，所以再更改包裝為
      皇帝雞燉料，於八十七年三月六日交貨二千包給子愛公司，價格是十萬元，成
      交此次後，子愛公司即未再取貨。該批剩餘之包裝袋約九萬餘個置於嘉義縣番
      路鄉下坑村北勢子十二鄰三十七號工廠，於八十八年九月二十一日地震時發生
      火警，全數燒燬，警方查獲之三十一包燉料均是於八十七年三月六日交貨二千
      包給子愛公司時剩下而放置在金聖昌公司的云云（詳八十九年度他字第六九三
      號偵查卷第三十頁）。徵之其上開供詞，(1)先供稱：「條碼是子愛公司叫印刷
      廠印上去的」，(2)後又改稱：「６６７０是被告公司租用」，(3)待經搜出其他
      成品時，被告又改稱：原樣品告訴人不滿意，所以再更改包裝為皇帝雞燉料，
      於交貨二千包後未再取貨，搜到之產品係火災後剩下的」，所供前後矛盾，且
      無法提出其取得商品條碼或曾獲告訴人授權之證據，已見被告所謂金聖昌公司
      之「皇帝雞燉料」所使用之商品條碼「６６７０」係經告訴人子愛公司授權一
      節，並無所據。
（四）又被告嗣後雖辯稱：「是子愛公司向其訂購十萬包，條碼是由子愛公司提供，
      而且子愛公司並無製造權，只有銷售權，子愛公司委託金聖昌代工，但只交貨
      二千包」云云。惟查：若係子愛公司委託金聖昌公司製造，則子愛公司在包裝
      上以自己公司名義及條碼委託金聖昌製造即可，又何需用子愛公司之條碼【而
      改用金聖昌公司之名義】（原亦為子愛公司名義）？至被告復以條碼是由子愛
      公司叫被告印的，因為告訴人不能在國內販賣，所以才用金聖昌公司名義云云
      置辯，惟不但為告訴人所否認，陳稱：「我們公司也可以在國內銷售」等語，
      且告訴人子愛公司向經濟部登記之營業範圍包括【食品之買賣業務】，有子愛
      公司營利事業登記證及公司執照影本各一紙附卷可稽，足證子愛公司非如被告
      所謂用金聖昌公司名義才能在國內販賣之情形，凡此亦見被告之情虛而設詞以
      辯。
（五）本件扣得之包裝分「子愛屋金線蓮皇帝雞佐料」及「金聖昌皇帝雞燉料」，前
      者為告訴人子愛公司所銷售，後者被告聲稱係告訴人委託其製造，已如前述。
      而告訴人之負責人丙○○指訴其於八十八年十一月間在臺北市世貿大樓食品展
      之攤位，發覺金聖昌公司之產品使用告訴人之商品條碼「６６７０」而向出售
      之乙○○購買，並要求合照之事實，為證人乙○○所是認，並有照片附於偵查
      卷可稽。被告在原審辯以在臺北市世貿大樓食品展設攤賣有告訴人商品條碼「
      ６６７０」之人係乙○○，而乙○○係向告訴人購買產品後在世貿大樓販賣，
      所賣者係告訴人委託被告製造之產品置辯。惟查證人乙○○於原審審理中固證
      稱：「（問：你有賣過金聖昌公司的貨？）有的，在八十八年九月許【有賣過
      金聖昌公司的貨】，賣過冬蟲夏草茶等燉料，子愛公司的貨是我在新光三越買
      的，用以比較價格」、「我認識被告三年了，我直接打電話向他訂貨，我只有
      在世貿賣過金聖昌公司食品一次，之前我都是在傳統市場賣金聖昌食品」，「
      （問：你在新光三越如何買到燉料？）我在那裏買到金聖昌公司的燉料（皇帝
      雞燉料），是在新光三越頂樓美食展，在賣燉料旁邊有海報，上面其中有一項
      寫『子愛屋皇帝雞燉料六包一千元』」，「（問：你在世貿所賣的燉料包裝為
      何？）都是金聖昌公司的包裝」，「我當時在新光三越買的，是被告公司告訴
      我說，子愛公司有向他們公司進貨，他們皇帝雞燉料六包賣一千元，如果我拿
      子愛公司的價格到世貿展覽時，我以比較低的價格賣給顧客，可以促銷金聖昌
      公司的產品」等語（詳原審八十九年十月三日訊問筆錄），於本院調查時亦證
      稱：「在新光三越的美食展六包賣一千元，我們是一包賣一百元，我去拿回來
      給客戶比較」，亦即證人乙○○雖證稱所出售予告訴人負責人丙○○之皇帝雞
      燉料係購自新光三越告訴人之貨品，此已與被告於原審所辯證人乙○○所出售
      者係告訴人委託被告製造之產品不同。被告雖於本院調查時改稱乙○○所出售
      者係於在新光三越百貨公司促銷時所購買告訴人之產品，以迎合證人之證詞，
      然證人乙○○證稱其在世貿展覽出售之產品均係【向被告之金聖昌公司所購買
      】（參見本院九十年三月二十日訊問筆錄），而觀之照片所示，丙○○所持之
      產品（即當時向證人所購買之產品）與攤位上所擺的產品【一致】，均係「金
      聖昌皇帝雞燉料」，而非告訴人所稱其公司之產品「子愛屋金線蓮皇帝雞燉料
      」，而果若證人乙○○及被告所稱丙○○所購得之皇帝雞燉料為購自新光三越
      供比較之用，乙○○焉有將比較用之貨品出售他人之理？乙○○所稱因匆忙中
      拿錯，然依照片所示，證人乙○○所擺設之攤位【中間排滿均與其所出售封面
      「金聖昌公司皇帝雞燉料」之貨品一樣】，若丙○○所購買者係其公司自己之
      產品（即子愛公司之「金線蓮皇帝雞佐料」），為何此產品封面與其餘產品一
      樣，而未見不同之產品？足證證人乙○○雖可能曾在新光三越購得子愛公司之
      「金線蓮皇帝雞佐料」，然告訴人之代理人丙○○所購得之產品係證人乙○○
      向被告金聖昌公司所購買之「皇帝雞燉料」，且該包裝係金聖昌之包裝，縱令
      證人在臺北市世貿大樓有擺設子愛公司之貨品，亦應係乙○○在新光三越所購
      買，僅用以比較價格，證人乙○○所出售者應係未經子愛公司授權製造使用商
      品條碼「６６７０」之金聖昌公司「皇帝雞燉料」，被告辯稱證人乙○○所賣
      之產品，係告訴人向被告買了金聖昌包裝燉料交由乙○○在世貿販賣云云，顯
      不足採信。
（六）被告雖又提出「古早風味冬蟲夏草燉料」二個及「金聖昌古都皇帝雞燉料」包
      裝一個，而辯以被告公司還有賣燉料給其他公司，外包裝均以金聖昌公司所包
      裝，但在背面會留有空白處，讓承買廠商公司貼上自己公司名稱地址等，而條
      碼也是該廠商公司的，以證明告訴人有提供條碼讓金聖昌公司製造云云。惟其
      他公司縱曾同意金聖昌公司印製條碼，但並不能推論子愛公司亦同意金聖昌公
      司使用，故被告此部分之供述，尚不足以推翻前述不利於被告之事實。
（七）綜上所述，足見被告所辯各節，係屬卸責之詞，不足採信。本件事證已臻明確
      ，被告之犯行堪以認定，自應依法論科。
二、按商品條碼，係表彰一定之商品種類及歸屬而使用於商品上之符號，為準私文書
    之一種，被告擅自偽造子愛公司商品條碼在金聖昌公司生產之產品上販售，核係
    犯刑法第二百二十條第一項、第二百十條、第二百十六條之行使偽造準私文書罪
    ，其偽造準私文書之低度行為應為行使之高度行為所吸收，不另論罪。而其行使
    偽造準私文書罪部分，被告前後多次犯行，時間緊接，犯罪構成要件相同，顯係
    基於概括犯意而為，應依連續犯規定論以一罪，並加重其刑。另被告利用不知情
    之人以偽造條碼，為間接正犯。原審予以論罪科刑，固非無見，惟查：（一）九
    十年一月四日修正，同年月十日經總統公布施行之刑法第四十一條已規定犯最重
    本刑為「五年以下」有期徒刑之罪，而受六月以下有期徒刑之宣告，得以一元以
    上三元以下折算一日，易科罰金，原審「未及審究」法條修正可諭知易科罰金，
    容有未洽。（二）扣案之子愛屋金線蓮皇帝雞佐料（貨物條碼00000000
    00000號）一包為告訴人委託被告製作，並非偽造之物，亦非供犯罪所用，
    原審加以沒收，亦有未當。（三）原判決理由欄已載明將扣案之金聖昌皇帝雞燉
    料（貨物條碼0000000000000號）三十包上之商品條碼（即「６６
    ７０」）沒收，主文卻將上開金聖昌皇帝雞燉料三十拾包均沒收（非僅沒收條碼
    ），亦有未當。被告上訴意旨猶執前詞，否認犯罪，檢察官依告訴人之請求上訴
    ，認量刑過輕，雖均不足採，惟原判決既有可議，自應由本院將原判決撤銷改判
    。爰審酌被告未經子愛公司許可，任意使用他人之商品條碼，造成他人銷售管理
    之困擾，惟犯後已與告訴人達成民事之和解，及其犯罪之動機、目的、手段等一
    切情狀，量處如主文第二項所示之刑。扣案之金聖昌皇帝雞燉料（貨物條碼00
    00000000000000號）三十包係被告所有，業據其供明在卷（詳八
    十九年度偵字第六九三號卷第二十九頁背面），且為其供犯罪所用之物，其上之
    商品條碼，爰依刑法第三十八條第一項第二款沒收之。另扣案之子愛屋金線蓮皇
    帝雞佐料（貨物條碼0000000000000號）一包為告訴人委託被告製
    作，並非偽造之物，亦非供犯罪所用，不另為沒收之諭知；又子愛公司於臺北市
    世貿大樓所購之冒用商品條碼「６６７０」之金聖昌公司產品三件，因已為子愛
    公司所有，非被告所有之物及被告偽造之所有用於金聖昌公司產品之子愛公司向
    中華民國商品條碼策進會登記使用之商品條碼「６６７０」之條碼，並未扣案，
    且難證明尚有產品而屬被告所有，亦均不為沒收之諭知。又行為後法律有變更者
    ，適用裁判時之法律，刑法第二條第一項前段定有明文。而九十年一月四日修正
    ，同年月十日經總統公布施行之刑法第四十一條規定：「犯最重本刑為五年以下
    有期徒刑之罪，而受六月以下有期徒刑或拘役之宣告，因身體、教育、職業或家
    庭之關係或因其他正當事由，執行顯有困難者，得以一元以上三元以下折算一日
    ，易科罰金。」，因而所處之刑應併諭知易科罰金之折算標準，以資懲儆。又查
    被告雖於七十二年間因犯槍砲彈藥刀械管制條例之罪，經判處有期徒刑三月，於
    七十三年三月十二日易科罰金執行完畢後，五年以內未曾受有期徒刑以上刑之宣
    告者，有臺灣臺南地方法院檢察署刑案資料查註紀錄表及本院刑案被告全國前案
    記錄表各一份附卷可查，其已知所悔悟，坦承其罪，民事部份並與告訴人達成和
    解，有和解筆錄一份附於刑事附帶民事訴訟卷可稽，經此偵審教訓，應知警惕諒
    無再犯之虞，本院認所宣告之刑，以暫不執行為適當，爰併諭知緩刑四年，用啟
    自新，並觀後效。
據上論結，應依刑事訴訟法第三百六十九條第一項前段、第三百六十四條、第二百九
十九條第一項前段，刑法第五十六條、第二百十六條、第二百十條、第二百二十條第
一項、第三十八條第一項第二款、第七十四條第二款、第二條第一項前段、修正後刑
法第四十一條，罰金罰鍰提高標準條例第二條，判決如主文。
本案經檢察官羅清溪到庭執行職務。
中    華    民    國      九十      年      四      月      二十六      日
                                  臺灣高等法院臺南分院刑事第四庭
                                      審判長法官  陳    義    仲
                                            法官  宋    明    蒼
                                            法官  蔡    崇    義
右正本證明與原本無異。
如不服本判決，應於判決送達後十日內向本院提出上訴狀，其未敘述理由者並應於提
出上訴狀後十日內向本院補提理由書（應附繕本)。
                                      法院書記官  李    育    儒
中    華    民    國      九十      年      四      月      三十        日
附錄法條：
刑法第二百一十條：偽造、變造私文書，足以生損害於公眾或他人者，處五年以下有
                  期徒刑。


司法院資訊處製作；財團法人民間司法改革基金會備份。
